臺灣板橋地方法院民事判決　　　　　　 99年度重訴字第454號
原　　　告　楊登山
被　　　告　楊登祿
　　　　　　楊登貴
上二人共同　吳文虎律師
訴訟代理人
上列當事人間情事變更事件，經本院於民國100年3月21日言詞辯
論終結，判決如下：
    主  文
原告之訴駁回。
訴訟費用由原告負擔。
    事實及理由
一、原告主張：兩造與訴外人林德雄係兄弟關係，於民國89年11
    月18日簽訂約定書，復於93年9月10日就開約定書再簽訂補
    充約定書，約定由被告及林德雄於原告生存期間按月給付原
    告計新台幣（下同）35,000元，被告楊登祿負擔15,000元、
    被告楊登貴與楊德雄各負擔1萬元。惟自93年以來，原告已
    屆60高齡，體弱多病，醫療費用日增，且無工作能力生活陷
    入困難，原告之直系血親卑親屬1兒2女亦皆未善盡撫養義務
    ，每月基本開銷，包括單人套房連水電7,500元、外食
    10,200元、香菸1,650元、檳榔3,600元、買希望樂透2,800
    元、衣服外洗800元、騎機車油資1,500元、黑油600元、健
    保2種1,300元、小病1,500元、雜支1,500元、防洗腎醫療費
    8,000元，計達40,500元，已逾約定給付之35,000元，爰依
    民法第227條之2之規定，依情事變更原則請求調整系爭約定
    書及補充約定書給付之金額。並聲明：被告依兩造於93年9
    月10日所訂立的補充約定第5條之給付應自100年1月1日起調
    整為被告楊登祿35,000元，被告楊登貴為2萬元。
二、被告則以：就系爭約定書與補充約定書，被告皆承認其形式
    之真正，原告每月所受被告資助係贈與並非扶養，對原告而
    言僅有得利而無損害，並無損益比較之是否顯失公平之問題
    ，更無非當時所得預料之情事發生。又原告尚有直系血親卑
    親屬1兒2女，為其扶養義務人，被告雖為其弟，對於原告並
    無扶養義務，因之，原告之請求與民法第227條之2規定之情
    事變更原則要件未合而顯無理由等語置辯。並聲明：原告之
    訴駁回。
三、查原告主張兩造與林德雄於89年11月18日簽訂約定書，於第
    4 條約定：被告同意在原告有生之年按月各給付原告1萬元
    等語，嗣被告楊登祿與林德雄及原告於93年9月10日就上開
    約定書再訂立補充約定書，於第4條約定：被告楊登祿自93
    年9月1日起，除上開1萬元外，每月願再多資助原告5,000元
    之事實，業據提出系爭約定書及補充約定書之影本各1份附
    於本院卷第11-15頁可憑，並為被告所不爭執（本院卷第67
    頁反面，100年3月21日言詞辯論筆錄），堪信為真實。
四、原告雖主張：其已屆60高齡，體弱多病，醫療費用日增，且
    無工作能力生活陷入困難，原告之直系血親卑親屬1兒2女亦
    皆未善盡撫養義務，每月基本開銷高達40,500元，已逾原約
    定之35,000元，非訂約時所可預料，符合民法第227之2 條
    情事變更增加給付之規定，因此請求增加給付云云。惟查，
    (一)按「契約成立後，情事變更，非當時所得預料，而依其原
      有效果顯失公平者，當事人得聲請法院增、減其給付或變
      更其他原有之效果」，民法第227之2條定有明文。而所謂
      情事變更，非當時所得預料，依其原有效果顯失公平者，
      係指情事劇變，非契約成立當時所得預料，依一般觀念，
      認為如依其原有效果顯然有失公平者而言。然系爭89年11
      月18日合約書約定：「立約定書人林德雄、楊登祿、楊登
      貴（以下簡稱甲方）楊登山（以下簡稱乙方）雙方念及同
      根兄弟之情，願意拋棄前嫌，甲方資助乙方，‧‧」、「
      一、關於台灣板橋地方法院八十八年家護字第176號民事
      通常保護令及台灣高等法院八十八年家護字第三十號民事
      裁定所載情事，業已事過境遷，乙方保證不再犯，且在有
      生之年絕不對甲方及其家人（含楊惠眉）有任何不法侵害
      、無禮貌或其他不利之行為。」、「二、乙方完了解甲方
      今日之成就確實因其本身之奮鬥努力，與乙方無關，乙方
      亦不再對甲方有所怨言，或有任何誹謗之言詞及行為，且
      不再就祖先及父親墓地風水等一切事宜提出異議或怨言。
      」、「七、甲乙雙方就家族之產業相關事務，例如母親之
      扶養、百年後之處理，在此之前皆已清楚，乙方拋棄主張
      之權利，祖先及父母之祖產、遺產俱已處理完畢，乙方無
      異議，立本約定書時再聲明雙方不得再有長短話或爭執，
      乙方完全同意甲方之處理方式，不得異議，並約明從此互
      不往來。（所以以前或以後一切人事物，全無瓜葛）」、
      「五、乙方謹致謝意甲方前二條資助乙方，絕非甲方曾對
      乙方有所虧欠或有債務或其他恩怨。」等語，足見原告與
      被告及林德雄等人間前因家族事務生有糾紛，乃有上開約
      定書及補充約定書之訂立，由被告單方對原告負按月給付
      一定金錢之義務，被告之同意給付顯與原告之經濟能力、
      生活支出無涉，則原告之生活支出是否逾被告給付之金額
      ，即非系爭約定書及補充約定書簽訂之重要評估條件，縱
      有變動，亦非屬情事變更。原告據以請求本院調整給付，
      已有未合。
    (二)又查，系爭約定書第4條明白約定：「乙方（按指被告）
      不得要求增加給付或其他請求或提前支付或一次給付數月
      份支票」等語，另系爭補充約定書第2條亦明訂「乙方（
      按指被告）不得要求增加給付或其他請求或提前支付或一
      次給付數月數年份之支票或其他替代付款方式」等詞，此
      有上開約定書及補充約定書可稽，顯然兩造於締約時就原
      告得否增加給付非無預見甚且已約定處理之方式。則原告
      以其生活支出增加，為締約當時無法預料之情事，難謂有
      據。其請求被告增加給付，即屬無據，應予駁回。
五、本案事證已臻明確，兩造其餘主張陳述及所提之證據，經本
    院審究後認無礙勝負之判斷，爰不一一論列，附此敘明。
六、結論：本件原告之訴為無理由，依民事訴訟法第78條，判決
    如主文。
中    華    民    國   100    年    3     月    31    日
                  民事第二庭    法  官  陳麗玲
以上正本係照原本作成
如對本判決上訴，須於判決送達後20日內向本院提出上訴狀。如
委任律師提起上訴者，應一併繳納上訴審裁判費。
中    華    民    國   100    年    3     月    31    日
                            書記官  粘建豐